臺灣高雄地方法院民事判決
109年度訴字第1457號
原      告  徐榮強  

被      告  黃秉驊（原名黃俊永）

訴訟代理人  張進豐律師
            梁雨安律師
被      告  禹志霖  
追加被告    宋鍵和  
            簡士偉  
上1人   之
訴訟代理人  簡宏明律師
上列當事人間排除侵害事件，本院於民國111年4月26日言詞辯論
終結，判決如下：
    主  文
原告之訴駁回。
訴訟費用由原告負擔。
    事實及理由
一、原告主張：訴外人甲ＯＯ將高雄市○○區○○○村000號房屋（下稱
    系爭眷舍）出售予原告，並將水電錶使用權利移轉予原告，
    原告為系爭眷舍實際居住之人。被告黃秉驊為詐領系爭眷舍
    之拆遷補償金，經被告禹志霖幫助下，被告即台灣自來水股
    份有限公司第七區管理處鳳山服務所（下稱自來水公司鳳山
    服務所）主任宋鍵和依據偽造原告簽名之公證書拆除系爭眷
    舍之水錶，之後被告黃秉驊以盜刻之甲ＯＯ印章在國軍眷戶管
    制表、國軍遺眷（無依軍眷）眷舍轉讓同意書、志願（退）
    役已配眷舍領房補費人員權益互換申請書等文件（下合稱系
    爭文件）用印，再持以向國防部政治作戰局（稱國防部政戰
    局）申請輔助購宅款及搬遷補助費（下合稱系爭補助款），
    被告簡士偉為國防部政戰局局長竟包庇下屬，系爭眷舍於民
    國109年5月間遭到拆除，被告黃秉驊因此詐領系爭補助款新
    臺幣（下同）3,459,495元，並開票支付60萬元予被告禹志
    霖，被告等人共同侵害原告領取系爭補助款之權利，致原告
    受有損害。爰依民法第184條第1項前段、第185條之規定提
    起本件訴訟，並聲明：被告應連帶給付原告3,459,495元。
二、被告部分：
  ㈠被告禹志霖：原告非系爭眷舍之原眷戶，亦未在系爭眷舍居
    住，系爭文件經系爭眷舍之管理機關審核蓋章在上，並非偽
    造，伊因擔任眷村之自治會長而簽名蓋章在上，並無偽造文
    書之必要，且甲ＯＯ因系爭眷舍轉讓事宜向高雄地方檢察署（
    下稱高雄地檢署）對伊提出偽造文書告訴，經檢察官認定伊
    無偽造文書犯行，以94年度偵字7510號（下稱另案）為不起
    訴處分確定。之後，甲ＯＯ另對伊提出詐欺告訴，亦經高雄地
    檢署檢察官以107年度偵字第16194號為不起訴處分，伊並無
    不法，原告就系爭眷舍並無所有權亦無任何權利，提起本件
    訴訟顯非適法。原告主張伊協助被告黃秉驊詐領系爭補助款
    ，及被告黃秉驊曾開票付款予伊等節並非事實，且系爭補助
    款為國防部核發，與伊無關，原告請求伊返還系爭補助款於
    法無據等語置辯，並聲明：原告之訴駁回。
  ㈡被告黃秉驊：系爭眷舍為原配住人乙ＯＯ之子甲ＯＯ於85年12月8
    日同意將眷舍無條件轉讓予伊，陸軍第八軍團司令部依國軍
    軍眷業務處理辦法（下稱系稱辦法）第17條規定，同意將配
    住人改為伊，之後因系爭眷舍進行改建，經國防部軍眷服務
    處確認地上物拆除後，國防部政戰局依國軍老舊眷村原眷戶
    領取輔助購宅款購置民間市場成屋作業規定，將系爭輔助款
    撥付原眷戶即伊，伊並無開立支票付款給被告禹志霖。原告
    為計程車司機，並非系爭辦法第3條之軍眷，或第17條得申
    請分配眷舍之身分，依法不得配給眷舍，原告稱眷舍為其所
    有，並無理由。伊為系爭眷舍之原眷戶，依國軍老舊眷村改
    建條例第3條第2項及第20條第1項、國軍老舊眷村改建條例
    施行細則第13條第2項等規定，系爭補助款由伊取得，要屬
    當然。再者，系爭文件經另案偵查後，認甲ＯＯ有同意眷舍轉
    讓而為不起訴處分，可見系爭文件並無偽造文書情事存在等
    語置辯，並聲明：原告之訴駁回，如受不利之判決，願供擔
    保免予假執行。
  ㈢被告宋鍵和：伊於90幾年間在自來水公司鳳山服務所擔任主
    任，不認識原告及被告黃秉驊，對本事件亦不知情。因用戶
    申請停用水錶要拆除，要配合國防部拆除重建，自來水公司
    便依行政作業拆除水錶，並非由伊拆除，且水錶拆除與是否
    領取系爭補助款並無關連等語置辯，並聲明：原告之訴駁回
    。
  ㈣被告簡士偉：伊於108年10月1日上任，系爭補助款核發與伊
    無關。又國防部政戰部依本院106年度重訴字第217號判決強
    制執行，拆除系爭眷舍為合法，原告並未指明伊有何侵權行
    為等語置辯，並聲明：原告之訴駁回。
三、得心證之理由
  ㈠按當事人主張有利於己之事實者，就其事實有舉證之責任，
    民事訴訟法第277條前段定有明文。是以主張法律關係存在
    之當事人，須就該法律關係發生所須具備之特別要件，負舉
    證之責任。就侵權行為言，主張侵權行為存在之人，即應就
    侵權行為成立之要件即就行為人有故意或過失、有不法侵害
    權利之行為及有損害之發生、損害與行為之因果關係等要件
    ，負舉證責任。而民事訴訟如係由原告主張權利者，應先由
    原告負舉證之責，若原告先不能舉證，以證實自己主張之事
    實為真實，則被告就其抗辯事實即令不能舉證，或其所舉證
    據尚有疵累，亦應駁回原告之請求。
　㈡原告主張其為系爭眷舍之原眷戶，及被告禹志霖在系爭文件
    偽造甲ＯＯ之簽名及用印，將系爭眷舍轉讓予被告黃秉驊等語
    ，為被告等人否認，應由原告舉證，原告則以起訴狀內「甲
    ＯＯ之簽名及指印」為證（審訴字第14頁）。惟查，甲ＯＯ前於
    高雄地檢署93年度偵字第8118號原告提告甲ＯＯ涉嫌詐欺案件
    稱：「我向丙ＯＯ借35萬元，當初約定房子讓他住，他也知道
    所有權不能登記在他名下，因為ＯＯ四村的會長禹志霖知道我
    將房子賤價抵讓給他人，他就跟我說房子交給他處理，當時
    我有簽下1張同意書；當初會長說要幫我處理房子，我跟他
    說房子交給丙ＯＯ保管，會長說會幫我處理與丙ＯＯ之間的事，
    我就全權交給會長處理，後來房子頂讓給黃（俊永）之後，
    處理完後我一毛錢也沒有拿到，因為我之前有向會長借15萬
    ，所以我以為頂讓的錢是還給會長，且已將其餘的錢給原告
    了」等語，有另案不起處分書在卷可佐（審訴卷第159至162
    頁），可知甲ＯＯ有將眷舍轉讓案件委託被告禹志霖辦理、簽
    署同意書及知悉眷舍轉讓予被告黃秉驊等情，與系爭文件為
    甲ＯＯ將系爭眷舍轉讓並更名予被告黃秉驊等情相符，堪認被
    告禹志霖並未在系爭文件偽造甲ＯＯ之簽名用印，且參酌被告
    禹志霖於另案涉嫌偽造文書案件經檢察官為不起訴處分，有
    另案不起訴處分書在卷可參（審訴卷第159至162頁），原告
    主張系爭文件之甲ＯＯ簽名用印為偽造等語，不足採信。至於
    原告所提「甲ＯＯ之簽名及指印」部分，並未無證據可認為甲
    ＯＯ親自簽名及捺印，其真實性已屬有疑，且甲ＯＯ前於上述偵
    查案件中承認委託被告禹志霖辦理及同意系爭眷舍轉讓事宜
    ，自難認原告此部分之主張為真。
　㈢又原告主張其居住在系爭眷舍內，為原眷戶，可領取系爭補
    助款等語，惟依系爭文件可知（審訴卷第17至21頁），甲ＯＯ
    將系爭眷舍權益轉讓予被告黃秉驊，並非轉讓予原告，原告
    並非原眷戶。且經國防部戰政局回覆本院稱：被告黃秉驊原
    為有眷無舍官兵，依程序申請眷舍調配，經前陸軍第八軍團
    司令部於86年3月24日核定將「ＯＯ四村」000號眷舍改配黃員
    ，嗣後，渠於96年間配合眷村改建作業領取輔助款購宅款安
    置在案，並檢附眷舍管理表及款項核撥資料（本院卷第105
    至111頁）在卷可佐，足認系爭眷舍之原眷戶為被告黃秉驊
    ，並因配合眷村改建而領取系爭輔助款等情，堪信為真。原
    告此部分之主張，不足採信。
　㈣次查，系爭眷舍之水錶拆除過程，經自來水公司鳳山服務所
    函覆本院：用水地址即系爭眷舍原用戶名為原告，後因積欠
    兩期水費故本所於93年10月11日執行停水處分；94年3月7日
    辦理廢止併變更用戶名稱為黃俊永等語，有函文（本院卷第
    199至202頁）在卷可參，且依該函文所附過戶相關文件，並
    無原告所稱被偽造簽名之公證書在內，原告主張被告宋鍵和
    依據偽造原告簽名之公證書，拆除系爭眷舍之水錶等語，亦
    不足採。
  ㈤又查，國防部政戰局前因系爭眷舍無權占用其管理之土地，
    請求原告拆除地上物並返還土地事件，經本院106年度重訴
    字第217號事件，判決原告應將地上物拆除並將土地交還予
    國防部政戰局，有民事判決在卷可參（本院卷第259至272頁
    ），被告簡士偉為國防部政戰局之法定代理人，依該判決為
    後續拆除行為，依法並非無據，原告主張被告簡士偉為包庇
    下屬等語，洵屬無據。
  ㈥小結，本件原告既未證明被告等人對其有共同不法侵權行為
    ，原告請求被告等人連帶給付3,459,495元，即屬無據。
四、綜上所述，原告依民法第184條第1項前段、第185條之規定
    ，請求被告等人連帶給付3,459,495元，為無理由，應予駁
    回
五、本件判決基礎已臻明確，兩造其餘提出之攻防方法、陳述及
    訴訟資料，經本院斟酌後，核與判決結果不生影響，爰不逐
    一論列，附此敘明。
六、訴訟費用負擔之依據：民事訴訟法第78條。  
中　　華　　民　　國　　111 　年　　5 　　月　　26　　日
                  民事第五庭法　官　李莉玲
以上正本係照原本作成。
如對本判決上訴，須於判決送達後20日內向本院提出上訴狀。如
委任律師提起上訴者，應一併繳納上訴審裁判費。
中　　華　　民　　國　　111 　年　　5 　　月　　26　　日
                                書記官　王珮樺